【裁判字號】    99,上訴,1429
【裁判日期】    990715
【裁判案由】    違反槍砲彈藥刀械管制條例
【裁判全文】
臺灣高等法院刑事判決                99年度上訴字第1429號
上  訴  人
即  被  告  甲○○
指定辯護人  本院公設辯護人周君穎
上列上訴人因違反槍砲彈藥刀械管制條例案件，不服臺灣板橋地
方法院98年度訴字第1290號，中華民國99年2月10日第一審判決
（起訴案號：臺灣板橋地方法院檢察署98年度偵字第8241號），
提起上訴，本院判決如下：
    主  文
上訴駁回。
    事  實
一、甲○○前因下列各罪，均經判處有期徒刑確定，並已執行完
    畢（則下列(一)、(二)所示之罪，於本案構成累犯之前科）：
  (一)前因於民國（下同）83年間犯竊盜罪，經臺灣士林地方法院
    以該院83年度易字第1724號刑事判決判處有期徒刑4月，如
    易科罰金，以銀元300元折算一日，緩刑三年，於83年8月13
    日確定。
  (二)復因於上開(一)所示之罪之判決確定前，另於同年間犯傷害罪
    ，經台灣板橋地方法院以84年度易字第1565號刑事判決判處
    有期徒刑4月，如易科罰金，以銀元300元折算一日，經本院
    駁回上訴後，於84年7月20日確定。
  (三)上開(一)所示之罪之緩刑，因其於緩刑前犯上開(二)所示之罪而
    經撤銷緩刑後，上開(一)、(二)所示之罪，再經台灣板橋地方法
    院定其應執行刑為有期徒刑7月，於86年6月24日縮刑期滿執
    行完畢。
  (四)又因於87年間犯重利罪，經本院以88年度少連上訴字第49號
    刑事判決判處有期徒刑14月，於89年2月16日確定，於89年4
    月24日入監執行，於同年8月23日執行完畢。其於執行完畢
    後，因執行另案羈押，至89年9月26日始停止具保出所。
二、甲○○明知由兵器工廠製造之具有殺傷力之制式手槍、子彈
    ，係屬槍砲彈藥刀械管制條例之管制手槍、子彈，非經中央
    主管機關之許可，不得持有，竟於98年2月16日下午5時許遭
    警緝獲前之八、九年前某日（即89年2月間至90年2月間之除
    上開事實欄一、(四)所示之在監執行及執行羈押期間以外之某
    日），在臺北縣中和市某處，可預見綽號「芭樂」之姓名不
    詳之成年男子持有欲販售予其之如附表編號一所示之制式手
    槍一支、含同表編號二在內之子彈共五十顆，係屬槍砲彈藥
    刀械管制條例所管制之制式手槍、子彈，且其並未向主管機
    關申請許可持有附表所示之制式手槍及子彈，如向「芭樂」
    購買上開制式手槍、子彈，將構成非法持有制式手槍、子彈
    之犯行，竟仍基於持有該等制式手槍與子彈亦不違背其本意
    之犯意，於上開時地，向「芭樂」購得上開制式手槍、子彈
    而持有，而自該購入時起非法持有上開制式槍、子彈，並於
    持有期間在臺北縣石碇山區持該制式手槍試射其中十七顆子
    彈，嗣再於98年2月16日下午5時許其遭警他案緝獲前之某日
    ，將附表所示之制式手槍及子彈藏放在臺北縣三重市○○○
    路84號10樓之4之租屋處（下稱本案三重租屋處）內。嗣於
    98年2月16日上午5時許，其因另案通緝而經警前往上開租屋
    處將其緝獲，並由警在該屋內查獲附表所示之制式手槍及子
    彈，始查知上情。
三、案經基隆市警察局第四分局報告臺灣板橋地方法院檢察署檢
    察官偵查起訴。
    理  由
一、證據能力部分：
（一）被告就本案犯罪事實於警詢、偵查及原審審理期日之自白
      及其他不利於己之陳述，雖曾經被告於原審準備程序辯稱
      其警詢中之自白係出於警方以不正之方法，惟此部分經原
      審勘驗被告警詢錄音，被告於警詢中之陳述，均由被告主
      動陳述，且依錄音帶所示之製作筆錄員警駱瑞錦、趙國良
      於製作筆錄中之對談，該二員警對查獲如附表所示之槍枝
      尚在相互研判槍型廠牌，而被告亦係主動插話為談論（參
      見原審勘驗筆錄暨勘驗報告編號三所示），依該製作筆錄
      情境，除已難認被告該警詢中之陳述係出於警方以不正之
      方法外，被告於偵訊中之陳述，查其內容除與其警詢陳述
      內容係為相符外，被告更於偵訊中補陳強調附表編號一所
      示之制式手槍已經生鏽，該槍確係其於查獲前八、九年前
      所購得等語（參見被告98年2月16日偵訊筆錄，98年度偵
      字第6003號卷第26頁），是被告前於原審準備程序辯稱其
      警詢中之陳述係出於警方以不正之方法之辯詞，係屬被告
      卸責之詞，自難採認；而被告嗣於原審審理期日經原審傳
      訊花嘉宏行詰問程序後，坦承犯行，對其前於警詢、偵訊
      之自白及其他不利於己之陳述之任意性與真實性，均不再
      爭執，是被告就本案犯罪事實於警詢、偵查及原審審理期
      日之自白及其他不利於己之陳述，查無刑事訴訟法第156
      條第1項、第158條之2規定情形，且與依法調查所得事實
      相符，自得援引被告之自白及不利己之陳述為認定其有罪
      之證據。
（二）證人花嘉宏、王文炳於原審審理中之證言，及證人乙○○
      於本院之證言，並非被告以外之人審判外之陳述，並經合
      法調查，自有證據能力。
（三）證人戴弘盟於警詢中之證言，雖係證人於審判外之陳述，
      惟係因證人腦溢血在院就診致無法到庭，而經被告及辯護
      人於原審審判期日捨棄傳喚，且於本院言詞辯論終結前，
      均未對證人警詢中陳述之證據能力聲明異議，依刑事訴訟
      法第159條之5第2項之規定，自有證據能力，且經本院於
      審判期日提示該證言並告其要旨以供被告與其辯護人為答
      辯，而經合法調查，自得為本院裁判之依據。
（四）內政部警政署刑事警察局之鑑定書，係該局於執行手槍、
      子彈鑑定公務所出具之鑑定報告，依據刑事訴訟法第159
      條立法理由及同法第206條之規定，得為證據，且上開鑑
      定書與被告本案犯罪事實均有關聯性，是上開各該鑑定書
      除均有證據能力外，並經本院於審判期日提示並告其要旨
      供被告及其辯護人為答辯，是上開各該鑑定書係均經合法
      調查，自均得為裁判之依據。
（五）原審勘驗筆錄暨勘驗報告，查係被告於原審準備程序中辯
      稱其警詢中自白係出於警方以不正之方法，而由原審依刑
      事訴訟法、第156條第3項、第212條至第215條、277條等
      之規定，就被告於接受警詢時所同時錄音之錄音製作逐字
      譯文，於準備程序期日，通知當事人、辯護人、製作筆錄
      員警駱瑞錦、趙國良到庭，以當庭撥放該錄音音軌核對逐
      字譯文之方式檢查後，依同法第42條規定所作成之筆錄等
      資料，該等筆錄及文書，自有證據能力，且經本院於審判
      期日提示上開筆錄及文書並告以要旨供被告及其辯護人為
      答辯，是上開文書均係經合法調查，自得為裁判之依據。
（六）其餘非供述證據，查均無非法取得之情形，並經本院於審
      判期日提示供被告為辨識，並由其與其辯護人為答辯，是
      上開各該證據，除有證據能力外，並經合法調查，自得為
      本院裁判之基礎。
二、訊據上訴人即被告甲○○矢口否認上揭犯行，辯稱：租屋處
    是伊女友名字，伊兩天前借一位朋友在該處過夜，警察進來
    把伊頭押著，就直接到衣櫃把槍找出來；本案跟伊仇家關係
    很重云云；惟查：
（一）於98年2月16日下午5時許，在臺北縣三重市○○○路84號
      10樓之4之被告租屋處所查獲之槍彈，經送鑑定結果：「
      送鑑手槍1枝（含彈匣2個，槍枝管制編號0000000000），
      認係口徑9mm制式半自動手槍，為韓國DAEWOO廠DP51型，
      槍號為BA800903，槍管內具陸條右旋來復線，擊發功能正
      常，可供擊發同口徑制式子彈使用，認具殺傷力。送鑑子
      彈33顆，認均係口徑9mm制式子彈，採樣11顆試射，可擊
      發，認具殺傷力。」有內政部警政署刑事警察局98年2月
      17日刑鑑字第0980021191號鑑定書在卷可憑。
（二）被告甲○○就其於事實欄二所示之時地，向「芭樂」購得
      附表編號一所示之制式手槍一支、含同表編號二在內之子
      彈共五十顆，並曾經持以試射等情，於警詢（參見98年2
      月16日警詢筆錄，98年度偵字第6003號卷第4頁至第5頁；
      原審勘驗筆錄暨勘驗報告）及偵訊（參見98年2月16日偵
      訊筆錄，上開卷第26頁至第27頁）中坦承不諱。
（三）次查，被告於原審準備程序中先辯稱附表所示之制式手槍
      及子彈並非其所有，係本案查獲四、五天前，其友人花嘉
      宏表示欲借住本案三重租屋處，其遂在臺北縣三重市○○
      ○路將該租屋處鑰匙交付花嘉宏，並吩咐花嘉宏於離開時
      ，將該屋鑰匙寄放於大樓管理員轉交予其，其遂回自己新
      莊住處居住，待其於98年2月15日晚間返回該租屋處，嗣
      於翌日即查獲時其出門購物時，即遭警逮捕並進入屋內，
      由警先搜得一把玩具槍後，員警命其坐在床上不得轉頭看
      ，雖後即由員警在衣櫃內查獲如附表所示之制式手槍及子
      彈，待其入監後，其委託胞妹詢問花嘉宏，花嘉宏有坦承
      附表所示之制式手槍及子彈係其藏放，附表所示之制式手
      槍及子彈確實並非其所有，而本案其警詢筆錄中之陳述係
      員警要其為如此之陳述云云（參見98年5月12日原審準備
      程序筆錄第2頁至第5頁）；惟經原審提訊證人花嘉宏而由
      花嘉宏證稱：伊確係有於上開時間向被告借住本案三重租
      屋處，係由一名男子帶其進去，當日被告並不在該租屋處
      ，而當晚僅有伊與該名男子在內，被告係其隔日上午離去
      時，始才返回該租處，伊當時雖有留一包衣物在該屋內，
      惟伊並未持有任何槍彈等語（參見原審99年1月28日審判
      筆錄第5頁至第8頁）；復由原審傳訊本案三重租屋處之大
      樓警衛室保全人員王文炳到院證稱：該警衛室保全人員並
      未幫住戶保管鑰匙，亦未經人委託將鑰匙轉交被告等語（
      參見99年1月28日原審審判筆錄第10頁至第11頁）後，被
      告即表示因花嘉宏不願意承認犯罪，故其願意承認本案犯
      罪，並補稱花嘉宏證稱之該名男子為「阿寬」，「阿寬」
      係其弟弟云云，而捨棄傳訊其與辯護人原本聲請傳喚之證
      人即本案查獲及製作筆錄員警蘇良弼、蔡聯正、乙○○、
      駱瑞錦、趙國良以及本案三重租屋處之另名大樓警衛室保
      全人員戴弘盟，惟仍否認其警詢及偵訊中陳述之真實性，
      惟對原審質問其何以於偵訊中除同為警詢中陳述並補陳強
      調槍枝外觀生鏽及取得時間等情，則未能回答，並於調查
      證據完畢後為辯論時，辯稱以其不知道其係何時取得附表
      所示之制式手槍及子彈，其認為是於98年初時取得云云。
      經查，本案被告雖於原審準備程序及審理中為上開之答辯
      及陳述，然查，被告就其於準備程序中所為答辯，查與證
      人花嘉宏、王文炳於審理中及證人戴弘盟於警詢中之證言
      不符，且其自己於原審準備程序中均未陳述有該「阿寬」
      之人及由「阿寬」帶同花嘉宏進入本案三重租屋處，反訛
      稱係將鑰匙交由花嘉宏由花嘉宏自行進入並請花嘉宏寄放
      鑰匙云云，待花嘉宏於審理中為上開證述後，始才改稱以
      上情，是被告顯有對事實陳述不實之情，是其於原審準備
      程序中辯稱其警詢中之陳述係出於員警以不正方法之辯詞
      ，其真實性已有可疑，而本案就被告警詢之陳述，經原審
      以如理由欄一、(五)所示之該等調查後，依該製作筆錄情境
      ，除已難認被告該警詢中之陳述係出於警方以不正之方法
      外，被告於偵訊中更為相同之陳述，且更補陳槍枝生鏽等
      情而欲使檢察官信其所言確屬真實，是顯難認被告其警詢
      、偵訊中之該自白與不利於己之陳述有出於警方以不正之
      方法之情，而本案復有附表所示之內政部警政署刑事警察
      局之鑑定書以及各該制式手槍及子彈扣案，堪認被告於警
      詢、偵查及審理期日之自白及不利於己之陳述，係與事實
      相符。
（四）被告上訴意旨辯稱：租屋處是伊女友名字，伊兩天前借一
      位朋友在該處過夜，警察進來把伊頭押著，就直接到衣櫃
      把槍找出來；本案跟伊仇家關係很重云云；惟查，證人即
      本件查獲員警乙○○到庭證稱：「我們據報被告持有槍械
      ，被告本身也是槍砲通緝犯，我們在大門口逮捕他時，我
      們請他自己交出來，他交出的是1把假槍，完全塑膠製的
      假槍，跟我們所收到線報不符，我們的線報是他持有制式
      手槍，然後我們請他繼續講到底槍藏在哪裡，講到最後，
      他跟我們說放在床舖尾部的架櫃內的最下一層」等語，依
      證人所述，警員是依據被告之陳述而查獲槍枝。而經本院
      質問被告是否主張警察栽槍，被告則陳稱：伊沒有說警察
      栽槍，是警察搜索不讓伊看云云，是亦難認本案槍枝係警
      員違法取得，被告上訴意旨所辯仍無從為有利於被告之認
      定。至被告於99年6月14日所呈補充理由暨調查證據狀請
      求傳喚其胞妹李月君及證人花嘉宏，欲證明花嘉宏要求以
      30萬元為代價，願意於原審坦承槍彈為花嘉宏所有云云，
      惟查，被告之妹妹李月君並非查獲槍彈現場在場或住居該
      處之人，被告所欲證人李月君之證言，依被告所言，亦僅
      係聽聞自花嘉宏審判外之陳述，其可信性已有可疑；而證
      人花嘉宏業經原審傳喚到庭否認槍彈為其所有，依上所述
      ，認已無傳喚證人李月君、花嘉宏到庭之必要。
（五）綜上所述，本案事證明確，被告犯行洵堪認定，應予依法
      論科。
三、按未經許可持有槍枝、子彈，其持有之繼續，為行為之繼續
    ，亦即一經持有該槍彈，罪即成立，至其持有行為終了時，
    均論為一罪，不得割裂。則持有槍、彈行為，因係屬行為之
    繼續，其犯罪之完結須繼續至寄藏行為終了時為止，均只論
    為一罪（最高法院93年台上字第187號判決要旨參照）；其
    間法律縱有變更，然其行為既繼續實施至新法施行以後，即
    與犯罪後法律有變更之情形不同，不生新舊法比較適用之問
    題（最高法院95年台上字第2250號、95年台上字第3461號判
    決要旨參照）；亦即，於連續、接續或繼續犯之行為過程中
    ，遇有刑罰之法律變更時，其一部行為涉及舊法，一部行為
    涉及新法者，仍應依最後行為時之法律處斷，不發生新舊法
    比較適用問題（最高法院刑事判決96年度台上字第4909號判
    決要旨參照）。查以，被告最初持有本案制式手槍、子彈之
    時間，雖係在89年2月間至90年2月間，然其持有行為繼續至
    98年2月16日始被查獲，其持有行為之終了既係在94年2 月2
    日修正刑法之施行日之後，自無行為後法律變更可言，毋庸
    就上開兩法律為新舊法律比較適用，應逕適用裁判時之槍砲
    彈藥刀械管制條例、94年2月2日修正刑法規定論處。
四、核被告甲○○所為，係犯槍砲彈藥刀械管制條例第7 條第4
    項之非法持有手槍罪、同條例第12條第4 項之非法持有子彈
    罪。按非法持有（或寄藏）槍砲彈藥刀械等違禁物，所侵害
    者為社會法益，如持有之客體種類相同（同為手槍，或同為
    子彈者），縱令持有（或寄藏）之客體有數個（如數支手槍
    、數顆子彈），仍為單純一罪，不發生想像競合犯之問題（
    最高法院92年台上字第2121號判決要旨參照）；另同時持有
    （或寄藏）手槍、子彈係觸犯槍砲彈藥刀械管制條例之條例
    第8 條第4 項、第12條第4 項之罪，應依想像競合犯從較重
    之該條例第8 條第4 項未經許可無故持有（或寄藏）手槍罪
    處斷（最高法院74年台上字第3400號判例、81年台上字第14
    18號判決要旨參照）。查以，被告雖非法持有附表編號二所
    示之制式子彈共33顆，依上開說明，屬單純一罪，僅犯槍砲
    彈藥刀械管制條例第12條第4項之一罪；又被告以一行為同
    時觸犯上開二罪名，為想像競合犯，應從一重之非法持有手
    槍罪處斷。被告前曾受有如事實欄一所示之犯罪科刑及執行
    情形，有臺灣高等法院被告前案紀錄表一份在卷可憑，其於
    受有期徒刑之執行完畢後，五年以內故意再犯本案有期徒刑
    以上之本罪，係構成累犯，應依刑法第47條第1項之規定加
    重其刑。
五、原審適用上開定，並審酌被告未經許可，即非法持有附表一
    所示之制式手槍及子彈，對社會治安已有相當潛在之威脅，
    茲斟酌其素行、生活狀況、犯罪之動機、目的、手段、所查
    獲之手槍種類、子彈數量等之一切情狀，參酌檢察官請求量
    處之刑度，量處有期徒刑5年4月，併科罰金35萬元，並就併
    科罰金部分，諭知罰金如易服勞役之折算標準。另以扣案如
    附表所示之制式手槍一支、經送鑑定試射未用罊之子彈，均
    為違禁物，不問屬於犯人與否，均應依刑法第38條第1項第1
    款規定宣告沒收。至於，經鑑定試射完罄之子彈部分，射擊
    後其彈藥部分因擊發而燃燒殆盡，其餘部分亦裂解為彈頭與
    彈殼，已不具子彈之外型及功能，均無殺傷力，非屬違禁物
    ，自毋庸宣告沒收（最高法院94年度台上字第3195 號判決
    要旨參照）。認事用法，並無違誤，量刑亦屬妥適，被告上
    訴否認犯罪，認無理由，應予駁回。
據上論斷，應依刑事訴訟法第368條，判決如主文。
本件經檢察官林炳雄到庭執行職務
中    華    民    國    99    年    7     月    15    日
                  刑事第六庭審判長法  官 林明俊
                                  法  官 何信慶
                                  法  官 吳淑惠
以上正本證明與原本無異。
如不服本判決，應於收受送達後10日內向本院提出上訴書狀，其
未敘述上訴之理由者並得於提起上訴後10日內向本院補提理由書
（均須按他造當事人之人數附繕本）「切勿逕送上級法院」。
                                  書記官 陳雅加
中    華    民    國    99    年    7     月    16    日
附錄：本案論罪科刑法條全文
槍砲彈藥刀械管制條例 (民國 98 年 05 月 27 日修正)
第    7    條
未經許可，製造、販賣或運輸火砲、肩射武器、機關槍、衝鋒槍
、卡柄槍、自動步槍、普通步槍、馬槍、手槍或各類砲彈、炸彈
、爆裂物者，處死刑、無期徒刑或七年以上有期徒刑；處徒刑者
，併科新臺幣三千萬元以下罰金。
未經許可，轉讓、出租或出借前項所列槍砲、彈藥者，處無期徒
刑或五年以上有期徒刑，併科新臺幣一千萬元以下罰金。
意圖供自己或他人犯罪之用，而犯前二項之罪者，處死刑或無期
徒刑；處徒刑者，併科新臺幣五千萬元以下罰金。
未經許可，持有、寄藏或意圖販賣而陳列第一項所列槍砲、彈藥
者，處五年以上有期徒刑，併科新臺幣一千萬元以下罰金。
意圖供自己或他人犯罪之用，以強盜、搶奪、竊盜或其他非法方
法，持有依法執行公務之人所持有之第一項所列槍砲、彈藥者，
得加重其刑至二分之一。
第一項至第三項之未遂犯罰之。
第   12    條
未經許可，製造、販賣或運輸子彈者，處一年以上七年以下有期
徒刑，併科新台幣五百萬元以下罰金。
未經許可，轉讓、出租或出借子彈者，處六月以上五年以下有期
徒刑，併科新台幣三百萬元以下罰金。
意圖供自己或他人犯罪之用，而犯前二項之罪者，處三年以上十
年以下有期徒刑，併科新台幣七百萬元以下罰金。
未經許可，持有、寄藏或意圖販賣而陳列子彈者，處五年以下有
期徒刑，併科新台幣三百萬元以下罰金。
第一項至第三項之未遂犯罰之。
┌──────────────────────────────────────────────┐
│附表：扣案之本案制式手槍、子彈                                                              │
├──┬─────────┬────┬────────────────────────────┤
│編號│名稱              │數量    │鑑定文號暨鑑定結果                                      │
├──┼─────────┼────┼────────────────────────────┤
│ 一 │韓國DAEWOO廠DP51型│壹枝（含│(一)鑑定文號：內政部警政署刑事警察局98年2 月17日刑鑑字第09│
│    │（出廠槍號BA800903│彈匣貳個│  00000000號。                                          │
│    │）                │）      │(二)鑑定結果：送鑑手槍1 枝（含彈匣2 個，槍枝管制編號110206│
│    │                  │        │  4853），認係口徑9mm 制式半自動手槍，為韓國DAEWOO廠DP51│
│    │                  │        │  型，槍號為BA800903，槍管內具陸條右旋來復線，擊發功能正│
│    │                  │        │  常，可供擊發同口徑制式子彈使用，認具殺傷力。          │
├──┼─────────┼────┼────────────────────────────┤
│ 二 │制式子彈          │拾顆│(一)鑑定文號：同上。                                      │
│    │                  │（鑑定試│(二)鑑定結果：送鑑子彈33顆，認均係口徑9mm 制式子彈，採樣11│
│    │                  │射後餘貳│  顆試射，可擊發，認具殺傷力。                          │
│    │                  │拾貳顆）│                                                        │
└──┴─────────┴────┴────────────────────────────┘

司法院資訊處製作；財團法人民間司法改革基金會備份。
